臺灣臺北地方法院刑事判決
111年度審訴字第1284號
公  訴  人  臺灣臺北地方檢察署檢察官
被      告  呂紹陽



上列被告因詐欺等案件，經檢察官追加起訴（111年度偵字第719
2號），被告於本院準備程序中就被訴事實為有罪之陳述，經本
院告以簡式審判程序之旨，並聽取當事人之意見後，裁定就起訴
書所載對利宗祥犯加重詐欺等罪以外部分改行簡式審判程序，並
判決如下：
    主  文
呂紹陽犯如附表二所示之罪，各處如附表二「罪名及宣告刑」欄
所示之刑。應執行有期徒刑柒月。
未扣案之犯罪所得新臺幣參仟元沒收，於全部或一部不能沒收或
不宜執行沒收時，追徵其價額。
    事  實
一、呂紹陽依其智識及一般社會生活通常經驗，可知悉一般人或
    公司行號均可自行領取包裹及至自動櫃員機提領所使用帳戶
    內之款項，並無任何資格限制，如非欲遂行詐欺取財等財產
    犯罪，要無支付與勞務內容顯不相當之高額報酬指示他人代
    領包裹之必要，其足以預見真實姓名年籍不詳、綽號「柏均
    」等人從事詐欺犯罪，仍於民國110年9月間某時，受「許嘉
    哲」之邀集，依「柏均」、「許嘉哲」之指揮從事領取帳戶
    資料包裹上繳之工作，為賺取報酬，甘冒造成他人財產上利
    益受損之風險，擔任取簿手等工作（涉犯參與組織之首次犯
    行，業經本院以110年度審訴字第1062號判處罪刑），其等
    共同意圖為自己不法之所有，基於詐欺取財及隱匿特定犯罪
    所得去向之洗錢之犯意聯絡，推由真實姓名年籍不詳之詐騙
    集團成員，各於110年10月13日某時、同年月15日某時，以
    不詳方式取得高婷慧、余金翰各申設之土地銀行帳號末3碼1
    71號帳戶（帳號詳卷，下稱本案土地銀行帳戶）之存摺及金
    融卡等帳戶資料、臺灣銀行帳號末3碼765號帳戶（帳號詳卷
    ，下稱本案臺灣銀行帳戶）之存摺、金融卡及密碼等帳戶資
    料（各以店到店方式寄送至址設臺北市○○區○○○路000號全家
    超商光新店、設臺北市○○區○○路0段000巷00號之1全家超商
    吉泰店），呂紹陽復依「柏均」等人之指示，分別於同年月
    18日上午11時48分及58分許，前往領取內有上開2帳戶存摺
    、提款卡及密碼之包裹後上繳予不詳成員，再推由不詳成員
    於如附表一所示時間，以所示方式詐騙所示之人，致其等陷
    於錯誤而依指示匯款，各該款項於匯入後旋遭詐騙集團不詳
    成員持上開帳戶資料包裹內之提款卡及密碼將之提領一空（
    利宗祥受詐騙部分本院另為免訴判決）。
二、案經張雅婷、洪采涔訴由臺北市政府警察局大安分局報請臺
    灣臺北地方檢察署檢察官偵查起訴。
    理  由
壹、程序方面：
    本案據以認定事實之供述證據，公訴人及被告呂紹陽於本院
    言詞辯論終結前均未爭執其證據能力，經審酌該等證據之取
    得並無違法，且與本案待證事實具有關聯性，依刑事訴訟法
    第159條之5之規定，自有證據能力；至非供述證據部分，與
    本案事實具自然關聯性，且非公務員違背法定程序所取得，
    依同法第158條之4規定反面解釋，亦具證據能力。
貳、實體部分：
一、認定事實所憑之證據及理由： 
  ㈠上揭事實，業據被告於本院審理時坦承不諱（見本院111年度
    審訴字第1284號卷【下稱審訴字卷】第90頁），核與證人即
    另案被告高婷慧、余金翰及附表一所示各告訴人或被害人於
    警詢之證述情節相符（見臺灣臺北地方檢察署111年度偵字
    第7192號卷【下稱偵字卷】第13至17、19至20頁，其餘卷證
    出處詳見附表一），且有另案被告高婷慧、余金翰各與詐欺
    集團成員LINE對話紀錄擷圖、余金翰之臺灣銀行帳戶存摺封
    面影本、全家超商新竹東埔店代收費用明細表及電子發票證
    明聯影本、全家超商光新店監視錄影器畫面擷圖、全家超商
    店到店線上查件貨件明細2份及如附表一「證據出處」欄所
    示之證據可佐（見偵字卷第21至26、53至71、77至83頁，其
    餘證據名稱及卷證出處詳見附表一），足認被告上開任意性
    自白確與事實相符，堪以採信。至起訴書雖認被告領取上開
    帳戶資料包裹後，亦依指示持之提領贓款云云，然被告於準
    備程序堅稱：我擔任取簿手領提款卡包裹後，提款卡包裹會
    直接丟包上繳，我不會打開試卡，也不會直接拿包裹裡面的
    提款卡去提領款項。我另外當提款車手時所用的提款卡，都
    是由許嘉哲等2 號車手直接拿卡給我讓我去提領等語，且卷
    內別無被告提領本案贓款之積極事證，自難為不利於被告之
    認定，附予敘明。
  ㈡被告雖未自始至終參與各階段之犯行，而僅參與領取帳戶資
    料包裹上繳部分，惟其與「柏均」等人既為詐欺被害人而彼
    此分工，參與詐欺取財罪之部分構成要件行為，且被告所為
    係詐欺取財罪所不可或缺之內部分工行為，並相互利用其他
    成員之行為，以共同達成犯罪之目的（關於被告之行為對於
    附表一各告訴人或被害人因受詐欺而交付款項部分，衡酌現
    今詐欺集團之運作模式，多係先取得他人金融機構帳戶，作
    為日後接收詐騙金錢使用，除收取人頭帳戶之「取簿手」外
    ，其餘成員負責管理帳務、居間聯絡、向被害人施用詐術，
    或擔任取款「車手」、「收水」、「回水」等，按其結構，
    不論居間聯繫、機房人員、「取簿手」、「車手」、「收水
    」、「回水」各環節之行為均為詐欺集團犯罪計畫不可或缺
    之重要分工），堪認係在合同意思範圍內，各自分擔犯罪行
    為之一部，並相互利用他人之行為，以達犯罪之目的，被告
    於主觀上對於參與詐欺犯行之成員含自己達三人以上之事，
    亦屬知悉，自應就所參與犯行，對於全部所發生之結果共同
    負責。
  ㈢被告依「柏均」指示領取帳戶資料包裹後上繳，供「柏均」
    等人做為詐騙各告訴人或被害人後提領贓款之工具，致款項
    之流向去向不明而無從追查，客觀上已製造該詐欺犯罪所得
    金流斷點，達成隱匿犯罪所得之效果，妨礙該詐欺集團犯罪
    之偵查，自構成洗錢防制法第2條第2款「掩飾或隱匿特定犯
    罪所得之本質、來源、去向、所在、所有權、處分權或其他
    權益者」之洗錢行為甚明。
  ㈣綜上，本案事證明確，被告犯行堪以認定，應予依法論科。
二、論罪科刑：
　㈠法律適用：
    核被告各次所為，均係犯刑法第339條之4第1項第2款之三人
    以上共同詐欺取財罪及洗錢防制法第14條第1項之洗錢罪。
　㈡共犯及罪數關係：
  ⒈被告與「柏均」、「許嘉哲」等詐騙集團成年成員就上開犯
    行間，係在合同意思範圍內，各自分擔犯罪行為之一部，並
    相互利用他人之行為，以達遂行詐欺取財等犯行，有犯意聯
    絡及行為分擔，應論以共同正犯。
　⒉被告各次所為，均以一行為同時觸犯三人以上共同詐欺取財罪及洗錢罪，均屬想像競合犯，應依刑法第55條規定，各從一重之三人以上共同詐欺取財罪處斷。
  ⒊被告就各告訴人或被害人所為三人以上共同詐欺取財犯行，
    侵害之財產法益不同，犯意各別，行為互殊，應予分論併罰
    （共3罪）。
　㈢刑之減輕事由之說明：
    查被告本案犯行參與部分僅有領取帳戶資料包裹上繳以供共
    犯遂行後續詐騙各告訴人或被害人所用，而金融卡等物價值
    低微，一經設為警示帳戶或掛失即無法使用，且被告犯後坦
    承錯誤，本院審酌上開各情，認被告上開犯行依刑法第339
    條之4第1項第2款科以最低度刑，仍屬情輕法重，爰依刑法
    第59條規定，就各次犯行均減輕其刑。
　㈣量刑審酌：
　  爰以行為人責任為基礎，審酌被告不循正途獲取財產利益，
    竟加入詐欺集團擔任取簿手之工作，使各告訴人或被害人受
    有財產損害，並危害財產交易安全，實屬不該，惟念被告犯
    後坦認犯行，且非居於詐欺犯罪主導地位，併參酌其迄未賠
    償本案各告訴人或被害人等情（被告於審理時稱目前無賠償
    能力）、告訴人所陳關於被告量刑之意見，兼衡被告於本院
    審理時自述高中肄業、未婚、現○○○○、無需扶養親人等生活
    狀況，暨被告之獲利、犯罪動機、目的及手段、參與情節及
    各告訴人或被害人被詐欺之金額高低、被告素行等一切情狀
    （被告於本院審理時坦承前揭罪名，是就被告所犯洗錢防制
    法部分，原應減輕其刑，然被告就上開犯行均係從一重論處
    三人以上共同詐欺取財罪，是此部分想像競合輕罪得減刑部
    分，本院量刑時併予審酌），各量處如附表二「罪名及宣告
    刑」欄所示之刑。另考量被告所為上揭犯行手法近似、相隔
    時間非長、所侵害法益之同質性高、數罪對法益侵害之加重
    效應較低等不法及罪責程度，定其應執行如主文第1項所示
    之刑。
三、沒收之說明：
　　查被告從事本案犯行每日可抵積欠「柏均」之債務新臺幣3,
    000元，據其於準備程序時供承在卷（見審訴字卷第86頁）
    ，此部分核屬被告之犯罪所得，既未實際賠償告訴人或被害
    人，自應依同法第38條之1第1項前段及同條第3項之規定，
    宣告沒收，於全部或一部不能沒收或不宜執行沒收時，追徵
    其價額。
據上論斷，應依刑事訴訟法第273條之1第1項、第299條第1項前
段（依法院辦理刑事訴訟案件應行注意事項第159點，判決書據
上論結部分，得僅引用應適用之程序法條），判決如主文。
本案經檢察官牟芮君追加起訴，檢察官謝雨青到庭執行職務。
中　　華　　民　　國　　111 　年　　8 　　月　　17　　日
                  刑事第二十庭  法  官  賴鵬年 
以上正本證明與原本無異。 
如不服本判決應於收受送達後20日內向本院提出上訴書狀，並應
敘述具體理由；其未敘述上訴理由者，應於上訴期間屆滿後20日
內向本院補提理由書（均須按他造當事人之人數附繕本）「切勿
逕送上級法院」。告訴人或被害人如對於本判決不服者，應具備
理由請求檢察官上訴，其上訴期間之計算係以檢察官收受判決正
本之日期為準。 因疫情而遲誤不變期間，得向法院聲請回復原
狀。
                                書記官　萬可欣
中　　華　　民　　國　　111 　年　　8 　　月　　17　　日
附錄本案論罪科刑法條全文：
中華民國刑法第339條之4
犯第339條詐欺罪而有下列情形之一者，處1年以上7年以下有期
徒刑，得併科1百萬元以下罰金：
一、冒用政府機關或公務員名義犯之。
二、三人以上共同犯之。
三、以廣播電視、電子通訊、網際網路或其他媒體等傳播工具，
    對公眾散布而犯之。
前項之未遂犯罰之。
洗錢防制法第14條
有第二條各款所列洗錢行為者，處7年以下有期徒刑，併科新臺
幣5百萬元以下罰金。
前項之未遂犯罰之。
前二項情形，不得科以超過其特定犯罪所定最重本刑之刑。
附表一：
編號 告訴人/被害人 詐騙方式、時間及金額（新臺幣） 證據出處 1 錢佳駒 詐欺集團不詳成員於110年10月18日，撥打電話予錢佳駒，佯裝為電商業者客服，稱因帳號設定為高級會員，須依指示解除每月扣款設定云云，致錢佳駒陷於錯誤而於同日晚間7時52分至8時48分許，分別匯款2萬9,985元、5,985元、4,015元、1萬0,085元至本案臺灣銀行帳戶中。 ⑴證人即被害人錢佳駒於警詢之證述（見偵字卷第121至124頁） ⑵詐騙集團成員來電紀錄擷圖、被害人銀行存摺封面影本及帳戶支出明細、中國信託銀行自動櫃員機交易明細表影本（見偵字卷第183、199、203頁） 2 張雅婷 詐欺集團不詳成員於110年10月18日晚間6時50分許，撥打電話予張雅婷，佯裝為電商業者客服，稱因帳號設定為高級會員，須依指示解除每月扣款設定云云，致張雅婷陷於錯誤而於同日晚間8時48分許，匯款2萬9,985元至本案臺灣銀行帳戶中。 ⑴證人即告訴人張雅婷於警詢之證述（見偵字卷第211至215頁） ⑵詐騙集團成員來電紀錄翻拍照片、告訴人中華郵政帳戶交易明細表、存摺封面、內頁影本、中國信託銀行自動櫃員機交易明細表影本（見偵字卷第221至227、233頁） 3 洪采涔 詐欺集團不詳成員於110年10月18日晚間8時3分許，撥打電話予洪采涔，佯裝為電商業者客服，稱因內部人員疏失，須依指示解除重複訂購扣款設定云云，致洪采涔陷於錯誤而於同日晚間9時3分至5許，分別匯款4萬9,988元、6,012元至本案土地銀行帳戶中。 ⑴證人即告訴人洪采涔於警詢之證述（見偵字卷第239至241頁） ⑵詐騙集團成員來電紀錄擷圖、告訴人網路轉帳交易明細擷圖（見偵字卷第242頁） 
附表二：
編號 對應之事實 罪名及宣告刑 1 如附表一編號1所示 呂紹陽犯三人以上共同詐欺取財罪，處有期徒刑陸月。 2 如附表一編號2所示 呂紹陽犯三人以上共同詐欺取財罪，處有期徒刑陸月。 3 如附表一編號3所示 呂紹陽犯三人以上共同詐欺取財罪，處有期徒刑陸月。